臺灣桃園地方法院刑事判決　　　　　　　96年度交易字第27號
公　訴　人　台灣桃園地方法院檢察署檢察官
被　　　告　乙○○
上列被告因過失致死案件，經檢察官提起公訴（台灣桃園地方法
院檢察署95年度偵字第18264 號），本院判決如下：
    主  文
乙○○無罪。
    理  由
一、公訴意旨略以：被告乙○○於民國94年5 月20日上午8 時15
    分許，騎乘車號BA7-353 號重型機車沿桃園縣中壢市○○路
    由中壢往大園方向行駛，行經中壢市○○里○○路○段高速
    公路涵洞下方路段時，原應充分注意車前狀況，而依其智識
    、經驗及能力，亦無不能注意之情事，竟仍疏於注意，適余
    聲勳騎乘車號TZE-093 號輕型機車自該處起駛，亦疏未注意
    而未讓行進中車輛先行，二車遂發生碰撞，致余聲勳人、車
    倒地，而受有頭皮撕裂傷、顱內出血等傷害，嗣經送醫救治
    ，仍延至同年9 月16日下午3 時20分許，不治死亡。因認被
    告涉有刑法第276 條第1 項之過失致人於死罪嫌。
二、按犯罪事實應依證據認定之，無證據不得認定犯罪事實。又
    不能證明被告犯罪者，應諭知無罪之判決，刑事訴訟法第15
    4 條第2 項、第301 條第1 項分別定有明文。次按事實之認
    定，應憑證據，如未能發現相當證據，或證據不足以證明，
    自不能以推測或擬制之方法，為裁判基礎（最高法院40年臺
    上字第86號判例參照）。且認定犯罪事實所憑之證據，雖不
    以直接證據為限，間接證據亦包括在內，然而無論直接證據
    或間接證據，其為訴訟上之證明，須於通常一般之人均不致
    有所懷疑，而得確信其為真實之程度者，始得據為有罪之認
    定，倘其證明尚未達到此一程度，而有合理之懷疑存在而無
    從使事實審法院得有罪之確信時，即應由法院為諭知被告無
    罪之判決（最高法院76年臺上字第4986號判例參照）。又刑
    法上之過失犯，以行為人對於結果之發生應注意並能注意而
    不注意為成立要件，最高法院著有26年度上字第1754號判例
    可參，亦即行為人須有防止結果發生之注意義務，且客觀上
    無不能注意之情事，竟疏未注意，違反其注意義務，始能令
    其就該有預見可能性之結果負過失犯罪責。
三、本件公訴人指被告涉有刑法之過失致死罪嫌，係以被告於警
    詢及檢察官偵查中之供述、告訴人即被害人余聲勳之子甲○
    ○之指述、長庚紀念醫院林口分院（下稱長庚醫院）診斷證
    明書1 紙、桃園縣政府警察局中壢分局道路交通事故調查報
    告表（一）、（二）及道路交通事故現場圖各1 紙、相驗筆
    錄、驗斷書、相驗屍體證明書各1 紙、車禍現場照片17張、
    被害人死亡照片6 張、台灣省桃園縣區車輛行車事故鑑定報
    告及覆議鑑定委員會報告各1 份，為其主要論據。訊據被告
    對於上揭時地騎乘車牌號碼BA7-353 號重型機車沿桃園縣中
    壢市○○路由中壢往大園方向騎駛，行經民權路二段高速公
    路涵洞下方路段時，與亦騎乘車號TZE-093 號輕型機車行經
    該處之余聲勳發生碰撞，致余聲勳人、車倒地，而受有頭皮
    撕裂傷之傷害之事實，均坦認不諱，惟堅詞否認有過失致死
    之犯行，辯稱：車禍係發生在94年5 月20日，但被害人係於
    同年9 月16日死亡，即被害人是否因本件車禍而死係有疑問
    。且我當時騎駛在靠近道路中央位置，被害人自我右後方非
    常靠近我時，我才感覺有物體衝撞過來，之後被害人機車之
    前輪就撞到我機車右把手下方，我根本無法注意，且該車既
    係從我右後方來，自無何未注意車前狀況之過失行為等語。
四、按被告以外之人於審判外之言詞或書面陳述，除法律有規定
    者外，不得作為證據，刑事訴訟法第159 條第1 項定有明文
    ，即因轉述或轉錄他人傳聞所得之證據方法，原則上無證據
    能力。然除顯有不可信之情況外，公務員職務上製作之紀錄
    文書、證明文書，亦得為證據，此亦為同法第159 條之4 第
    1 款明定，即該紀錄文書或證明文書本質上雖亦為公務員所
    製作之審判外書面陳述而屬傳聞，然符合該款情形者，則為
    傳聞法則下可例外賦予其證據能力之情形。經查，檢察官遇
    有非病死或可疑為非病死者，該管檢察官應速相驗。前項相
    驗，檢察官得命檢察事務官會同法醫師、醫師或檢驗員行之
    。刑事訴訟法第218 條第1 項、第2 項前段有明文規定。從
    而，檢察官與法醫均為執行相驗職務之公務人員，要已無疑
    。至於檢察官督同法醫相驗屍體後，所製作之相驗屍體證明
    書及驗斷書，各為公務員職務上製作之證明文書、紀錄文書
    。又涉及刑事責任之道路交通刑事案件，警察機關或公路主
    管機關應依職權移送該管檢察官偵查；前條案件之移送，應
    將有關犯罪嫌疑之證據隨案附送，道路交通案件處理辦法第
    27條前段、第28條有明文規定。是交通警察職司道路交通刑
    事案件之處置，亦屬執行車禍現場測量與紀錄之公務人員，
    從而處理車禍肇事現場之員警，所製作之道路交通事故調查
    報告表及道路交通事故現場圖，亦均為公務員在職務上所製
    作之紀錄文書。上開各項文書，除顯有不可信之情形外，依
    首揭規定意旨，自具有證據能力，先予敘明。至卷附被害人
    於天晟醫院及長庚醫院之急診病歷、出院病歷摘要、病程紀
    錄、護理紀錄單、急診護理評估表，則為從事醫療業務之醫
    師於日常醫療業務過程所須製作之紀錄文書，製作目的並非
    為將來訴訟之用，復無證據顯示該診斷證明書存有詐偽或虛
    飾之情事，是依刑事訴訟法第159 條之4 第2 款之規定，亦
    有證據能力。
五、經查，被告於94年5 月20日上午8 時15分許，騎乘車號為
    BA7-353 號重型機車沿桃園縣中壢市○○路西向車道，駛經
    設有行車分向線之民權路二段高速公路涵洞下方時，適被害
    人余聲勳亦騎乘車號為TZE-093 號輕型機車同向行經該處，
    二車旋於涵洞下方民權路西向車道之中央附近靠近行車分向
    線處發生碰撞，並在西向車道上距行車分向線約0.1 公尺處
    起自東偏北往西偏南之方向遺留長約2.6 公尺之煞車痕，越
    過行車分向線後止於東向車道上，之後再以此方向遺留長約
    2.3 公尺之刮地痕，被告及被害人機車是均倒地等事實，除
    經被告坦認不諱外，並有卷附道路交通事故現場圖、道路交
    通事故調查報告表（一）、（二）各1 份、現場照片17張可
    證。次據卷附現場照片及檢察官勘驗被告機車照片（被害人
    機車業已報廢無從勘驗）所示，被告機車車頭之右前端有碰
    撞痕，左前側自左方向燈起至踏板下方遺有刮地痕並有破損
    ，左後側車身亦遺有刮地痕；被害人機車之左前側踏板下方
    車身已與車體鬆脫，左方後視鏡已掉落地面，把手左前方向
    燈處之車身亦有刮痕，右側車身則未見何碰撞或刮地痕跡。
    綜上情狀，可見二車係在該路段西向車道之靠近中央行車分
    向線附近發生碰撞，撞擊點則為被告機車車頭之右側前端及
    被害人機車之左前側踏板下方，且二車撞擊後均偏向左側倒
    地，左側車身均自東偏北往西偏南之方向磨刮地面，乃均分
    別遺有刮痕或破損，其中被害人機車之左側後視鏡更因此與
    車體離脫而掉落地面。另依現場照片所示，該涵洞下方民權
    路西向車道外側設有二攤販，一位於涵洞東側入口處，一位
    於涵洞西側出口處，而據到場處理之員警陳躍升到庭證稱：
    該位於涵洞東側入口處之攤販係徐林秀雲（本院卷第146 頁
    ），兼依徐林秀雲於員警查訪時證稱：車禍發生前阿伯（即
    被害人余聲勳）向我買早餐，他比平常早一點來買，買完他
    就騎車走了，一下子就聽到車子碰撞聲，回頭過去才知發生
    車禍，但未目擊車禍發生當時之情形等語（94年相字第1571
    號卷第40頁）。參諸被害人係住居於桃園縣中壢市，係位在
    車禍地點之東向，且被害人之子甲○○亦於檢察官偵查中陳
    稱：「（死者當時要往何處？）沿民權路由中壢往大園方向
    要左轉（亦即欲由西向車道往左迴轉入東向車道）回家」等
    語（上開相驗卷第27頁反面），及被告於警詢中供稱：「肇
    事前我是由家裡出發沿環西路左轉民權路要往大園方向行駛
    （即行駛於民權路西向車道上），進涵洞前我行使車道外側
    ，因涵洞下方有攤販，（我）進涵洞後就騎在車道中間，行
    車速度約時速50公里，... （發現危險狀況時距離對方多遠
    ？肇事經過情形為何？）大約1 公尺。等我發現時，我馬上
    煞車及往左閃避，對方還是撞上我車頭。因為我發現對方車
    子時是從路邊直接橫向要穿越馬路（即自西向車道欲越過行
    車分向線進入東向車道），所以無法閃避」等語（上開相驗
    卷第8 頁、第9 頁）。可見本案肇事過程應為：被害人自民
    權路西向車道向西騎駛入涵洞後，停車向設於該涵洞東側入
    口處之攤販徐林秀雲購買早餐，之後騎車先往西行駛，並欲
    迴轉進入東向車道以向東返回中壢住處，故在西向車道上不
    斷逼近中央之行車分向線欲伺機迴轉，適被告機車亦於同向
    騎經該處，見被害人機車自右方騎駛而來，便在該涵洞下方
    西向車道之中央附近距行車分向線約0.1 公尺處，急握煞車
    並將把手向左偏移，而於地面留下長約2.6 公尺、東偏北往
    西偏南走向之煞車痕，再以其車頭右側前端撞及被害人機車
    之左前側踏板下方，此時被害人機車左側因遭撞擊，為保持
    繼續前行之車輛平衡，故亦將把手向左偏移，但二車終均無
    法保持平衡，乃均向左側倒地並均磨刮地面。被告雖辯稱其
    係遭自右後方駛來之被害人機車前輪撞擊把手下方置物箱附
    近車身，並非其右前側車頭撞擊被害人機車等語。惟果如被
    告所言，則其右側把手下方置物箱附近車身及被害人之車頭
    附近，均應有明顯之撞擊痕跡，然遍查卷內被告機車之右側
    照片，均未見有何等撞擊或摩擦痕跡，至被害人機車之車頭
    照片，亦僅有上述左側把手方向燈附近之刮地痕跡，此外別
    無其他撞擊或磨刮痕跡。次據上開處理員警陳躍升到庭證稱
    ：據我印象，被告機車車損除車頭以外，其餘就如上開現場
    照片所示，而被害人機車前輪上方擋泥板並無受損，印象最
    深刻就是左側車身踏板處之受損，右側亦無受損，而我至現
    場後，雖然有時可能無法發覺甚細微之損壞，但假如看到很
    明顯的破裂部位就一定會拍等語（本院卷第142 頁至第147
    頁），綜上可見被害人機車之車輪或車頭前方確無何碰撞痕
    跡，被告機車之右前側車身下方亦無何遭撞擊之痕跡。再者
    ，倘係被告機車遭被害人機車自右後方撞擊車身前側下方，
    則因二車斯時均在前行狀態，為維持前行之車輛平衡，二車
    駕駛必均將把手向右偏移，被告機車則因右前側車身下方已
    受力撞擊，故必向右側傾倒；被害人機車則因把手向右偏移
    之同時，車頭亦因受持續向前之被告機車向前拖行牽引，故
    亦必向右側傾倒，其結果則係二車均以其右側車身磨刮地面
    ，即車身刮地痕均應存於二車之右側車身，而非左側，然此
    又均與上述二車磨刮地面痕跡均存於車身左側此一客觀事實
    完全相反。綜前各節，可見本案係被告機車之車頭右前端撞
    擊被害人機車之左前側車身，至堪認定。被告辯稱係被害人
    機車自右後方撞擊其右前側云云，與事實不符，自不足採。
六、卷附台灣桃園地方法院檢察署相驗屍體證明書及驗斷書固均
    載，被害人余聲勳係於94年9 月16日下午3 時許（相驗屍體
    證明書載為3 時12分、驗斷書則載為3 時15分）因「肺炎併
    呼吸衰竭」而死亡，而造成該死因之先行原因則分別為「頭
    部外傷慢性硬腦膜下出血、術後」及「車禍」。告訴人即被
    害人之子甲○○亦到庭證稱：我父親於94年5 月20日發生本
    件車禍後隨即送至天晟醫院救治，我亦趕往該院，但沒多久
    醫生便要我們將我父親帶回觀察是否會吐，以了解有無腦震
    盪，但我父親一回家便什麼東西也吃不下，一吃就吐出來，
    至翌日（21日）凌晨4 時許他就開始抽筋，我便打電話叫救
    護車，天亮後救護車到場，我便與我叔叔一起將我父親送往
    長庚醫院救治，到院時我父親已經無法言語，我亦有告知醫
    師我父親昨日發生車禍之事，但終至94年9 月16日不治死亡
    ，這中間我父親並沒有再發生任何意外等語（本院卷第158
    頁至第162 頁）。是關於導致余聲勳於94年9 月16日因「肺
    炎併呼吸衰竭」死亡之直接先行原因，係余聲勳所受「頭部
    外傷慢性硬腦膜下出血」，此點固無疑問，然此腦部出血傷
    是否因本件車禍所致乙節，經查，依卷附天晟醫院96年3 月
    31 日 天晟法字第96033101號函暨所附病歷資料所示，被害
    人於94年5 月20日上午8 時35分許由救護車送至該院急診，
    主訴因騎機車不慎與機車發生車禍，致「左側頭部、額頭、
    左臉頰、雙手及雙膝挫傷、左眼瘀青腫痛」等語，本院給予
    淺部傷口處理，顱部攝影尚無明顯發現，並給予酒測（酒測
    結果並未超過酒精濃度標準值），因家屬要求返家休養，故
    於同日上午10時許辦理離院手續等語。且依該院所附之急診
    護理評估表所示，被害人入院時雖有外傷，但呼吸、循環、
    活動力均屬正常，意識亦屬清楚。可見余聲勳於車禍當時所
    受傷害並非甚重，而頭部傷勢均集中在左側頭、額及臉頰，
    經天晟醫院醫師給予淺部傷口處理後，因家屬要求而允予返
    家休養。然據長庚醫院96年6 月20日（96）長庚院法字第
    0438號函所示，余聲勳係於94年5 月21日至該院急診，其當
    時昏迷指數係9 分，腦部電腦斷層掃描檢查結果則顯示其右
    側硬腦膜下出血及蜘蛛網膜出血。再依該院上開函附之94
    年5 月21日急診病歷，余聲勳係於當日上午7 時48分到院，
    其中「現病史」欄據載「昨晚（即20日晚間）走路跌倒」等
    語，另所附之「入院紀錄」之「現在病症」欄及「出院病歷
    摘要」中「病史」欄則均載：「He fell down yesterday
    evening and hit his head... Seizure attack was noted
    since this morning. 」【病人（即余聲勳）於昨晚（94年
    5 月20日夜間）因跌倒致撞擊頭部... 今日（94年5 月21
    日）早晨癲癇發作】等語（本院卷第28頁、第31頁、第54頁
    ）。可知余聲勳於94年5 月21日即車禍發生翌日上午經家屬
    送往長庚醫院急診時，急診醫師經同行之家屬告知余聲勳於
    昨日（即車禍發生當日）晚間因「走路跌倒」致撞擊頭部受
    傷，嗣經腦部電腦斷層掃描結果發現余聲勳受有「右側硬腦
    膜下出血及蜘蛛網膜出血」之傷害，即其傷勢係集中在右側
    腦部，而非如上開余聲勳車禍當時所受集中於左側頭、額及
    眼睛附近之傷害，且當時余聲勳已有癲癇發作之病徵，顯見
    傷勢已非輕微。而余聲勳於94年5 月20日上午由甲○○陪同
    自天晟醫院出院後，至翌日即21日上午送往長庚醫院急診之
    間，是否另受其他意外傷害乙節，雖據證人甲○○否認如上
    ，然觀諸上開長庚醫院之「急診病歷」、「入院紀錄」及「
    出院病歷摘要」，均明確記載余聲勳於94年5 月20日晚間因
    跌倒致撞擊頭部之事實，堪認此事實絕非醫師憑空捏造，而
    確經陪同余聲勳共赴醫院求診之甲○○向醫師告稱斯旨，乃
    有此紀錄。再衡諸常理，吾人赴醫求診時，除非傷勢係涉及
    自身犯罪情節或另有其他特殊因素而恐為人知，否則為使醫
    師能予病情為無誤之判斷，進而為正確之診治，自會向醫師
    巨細靡遺詳實陳述成傷原因，絕無可能憑空捏造從未發生之
    事，此於本件被害人余聲勳經子甲○○送往長庚醫院急診救
    治時，已有癲癇發作之嚴重病徵，是當生死交關之際，尤然
    。故倘余聲勳自車禍發生後至翌日凌晨間，未曾在「車禍當
    日晚間」另因「走路跌倒撞擊頭部」，衡情甲○○絕無故意
    憑空捏造此事實、另置余聲勳昨日早上車禍之事於罔聞，而
    不立時對急診醫師說明該車禍情形之可能，亦足見甲○○主
    觀上亦明確認知，其父余聲勳於20日早上因車禍所受者乃輕
    微之左側頭部外傷，至21日因發現余聲勳癲癇發作此重症徵
    象故送往長庚醫院急診之傷因，則係20日晚間跌倒撞擊頭部
    使然，此與上開車禍傷勢，迥不相同，且毫無相關。否則為
    何甲○○會在天晟醫院醫師對余聲勳之車禍傷勢為「淺部傷
    口處理」、「顱部攝影無明顯發現」後，即主動要求由家屬
    將余聲勳帶回家中休養即可，又為何於21日早上在長庚醫院
    急救時，對余聲勳「早上車禍」乙事竟隻字未提，反就「晚
    間跌倒撞擊頭部」之事為詳實之陳述。再經本院提示上開長
    庚醫院之「急診病歷」、「入院紀錄」及「出院病歷摘要」
    予甲○○閱覽，並訊問甲○○何以有此記載、是否曾告知醫
    師余聲勳在家中跌倒、及余聲勳是否確曾在家中跌倒等節，
    甲○○或低頭沉思不語、或面露為難狀無法回答、或稱「不
    知道」、「跌倒我沒看到」、「那時候也不知道怎麼樣跟醫
    生亂講」等語（本院卷第162 頁至第165 頁），可見甲○○
    對此實已心虛，故無法回答，亦足認余聲勳確曾於本案車禍
    後，於當日晚間在家中因走路不慎自行跌倒，並撞擊頭部受
    傷，旋即於凌晨時分癲癇發作，再經甲○○等家屬陪同至長
    庚醫院急診等情，確屬事實。復觀諸余聲勳於車禍後至天晟
    醫院就診時，其頭部傷勢均在左側（即前開「左側頭部、額
    頭、左臉頰、雙手及雙膝挫傷、左眼瘀青腫痛」），又均為
    表淺傷勢，而與翌日因「走路跌倒撞擊頭部」至長庚醫院就
    診時所受之頭部傷勢均在右側，且係重度之腦內出血（即上
    開「右側硬腦膜下出血及蜘蛛網膜出血」），迥然不同。可
    見余聲勳所受「右側硬腦膜下出血及蜘蛛網膜出血」之傷害
    ，係因余聲勳自己於94年5 月20日晚間在家中不慎跌倒撞擊
    腦部所致，並非肇因於當日上午之本件車禍，即堪認定。由
    是，雖導致被害人「肺炎併呼吸衰竭」此一死因之先行原因
    係「右側硬腦膜下出血及蜘蛛網膜出血」，然此先行原因並
    非肇因於本件車禍，亦即被害人余聲勳死亡之結果，與本件
    車禍並無因果關係，縱被告就本件車禍有過失，亦難論以過
    失致死罪責，至多僅能以過失傷害罪責論處。
七、按「行為人雖非故意，但按其情節應注意，並能注意，而不
    注意者，為過失」，此觀刑法第14條第1 項規定自明。由是
    可知，若事故發生非行為人所能注意，即難令行為人對該事
    故負過失之責。本件車禍係因騎駛於西向車道之被害人，因
    欲迴轉入東向車道，故不斷逼進中央之行車分向線，而遭適
    亦同向騎駛經該處之被告自左側撞擊而肇事，被害人亦因此
    受傷等節，固經認定如前，且被告依道路交通安全規則第94
    條第3 項之規定，確負有「應注意車前狀況及兩車併行之間
    隔，並隨時採取必要之安全措施」之行車注意義務。厥有問
    題者，乃被告值此情狀，對該事故之發生是否能予預先注意
    並予防免，即是否「能注意」。而為確定被告在不論在主觀
    上（即依被告自身觀點）或客觀上（即依一般通常駕駛者之
    觀點）就此自右方不斷逼近行車分向線而來之被害人機車，
    是否能予預先注意並防免撞擊乙節，公訴人本應先舉證證明
    被告及一般通常駕駛者值此情狀確能事先注意，且有充分反
    應時間以迴避危險，然遍查卷內並無何證據方法足證此「能
    注意」情狀。且依上開道路交通事故報告表（一）所載及道
    路交通安全規則第93條第1 項第1 款之規定，設有行車分向
    線之本案案發地點之行車速限為每小時50公里，且被告於本
    院準備程序中亦自承其肇事前之時速約達50公里（本院卷第
    13 頁） ，以此計算，被告斯時之秒速約合13.8公尺。再依
    上開道路交通事故現場圖所示，被告機車遺留之煞車痕長約
    2.6 公尺，起點約位於涵洞下方道路之中央、在西向車道上
    距中央之行車分向線約0.1 公尺處，並以東偏北往西偏南之
    方向而走，越過行車分向線，而止於東向車道上之行車分向
    線附近，之後再依此走向在東向車道上遺留長約2.3 公尺之
    刮地痕。可見被告係在該煞車痕之起點前附近，發現被害人
    機車突自右方駛進其前方欲越入對向車道迴轉，被告隨即緊
    急煞車並向左偏移欲閃躲，惟因煞車不及，而在前行不到
    2.6 公尺之距離後撞及被害人機車之左前側車身，二車遂紛
    紛倒地磨刮地面。而依前揭被告騎駛之秒速計算，可推知被
    告自發現被害人機車自右方駛來伊始至發生撞擊為止，時間
    應短於0.2 秒（2.6 公尺13.8公尺/ 秒≒0.19秒），即被
    告自發現被害人機車時至煞停為止，其間反應及操控時間均
    應甚短。且依此肇事經過，可見被害人機車係為迴轉進入對
    向車道，故自被告右方猝然進逼中央之行車分向線，因此阻
    擋被告前方，不讓行進中之被告機車先行，而突然侵犯被告
    前行路權。對此突自右方逼近之被害人機車，被告之反應及
    操控時間既均甚短，可見非但就當時被告之個人知識及駕駛
    經驗，甚難苛求其主觀上對此能予事先預見或預加防範，甚
    且就一般通常駕駛者而言，此突發情狀亦難以注意。而公訴
    人對被告何以能事先預見並防免此一突如其來之被害人機車
    乙情，亦未予舉證，則本諸「無罪推定」及「罪疑惟有利於
    被告之解釋」之原則，自難認被告對此突發情形具有注意能
    力，要未能謂其駕駛有應注意且「能注意」卻未注意之疏失
    。至公訴人所舉之「臺灣省桃園縣區車輛行車事故鑑定委員
    會」之鑑定意見，雖認：「1.余聲勳無照駕駛輕型機車未注
    意前後左右有無來車由路旁起駛為肇事主因。2.乙○○駕駛
    重型機車書未注意車前狀況為肇事次因」；另覆議後之「臺
    灣省車輛行車事故覆議鑑定委員會」之鑑定意見，亦認：「
    ... 照原鑑定意見，惟意見文詞改為『一、余聲勳駕駛輕機
    車，由路旁起駛時，未注意讓行進中車輛先行，為肇事主因
    。其無照駕駛，有違規定。二、乙○○駕駛重機車，未充分
    注意車前狀況，為肇事次因」，即均認被告就本件車禍有「
    未注意車前狀況」之過失行為。惟遍觀此二鑑定意見書，均
    僅就被告直行及被害人自路旁起駛之狀況為判斷，並未就被
    告當時是否「能注意」突自右方而來之被害人機車此一重要
    構成要件要素事實為進一步分析，是其鑑定結論自難憑採，
    併此敘明。
八、綜上所述，被害人因本件車禍係受「左側頭部、額頭、左臉
    頰、雙手及雙膝挫傷、左眼瘀青腫痛」之傷害，嗣後另因走
    路跌倒而受有「右側硬腦膜下出血及蜘蛛網膜出血」之傷且
    導致「肺炎併呼吸衰竭」不治死亡，則與本件車禍並無因果
    關係。且被告對於被害人機車突自右方駛進其前行車道此一
    車前狀況，並無預見及預先防免之可能性，自無應注意並能
    注意而不注意之情事，自難僅因被告之車頭右前端撞擊被害
    人機車右前側車身及被害人因此成傷等事實，遽令被告就被
    害人之傷害結果負刑法上過失傷害罪責。此外，又查無其他
    積極證據足資證明被告有何公訴意旨所指之過失致死或傷害
    之犯罪事實，自屬不能證明被告犯罪，揆諸前揭說明意旨，
    應為被告無罪之判決。
九、據上論斷，應依刑事訴訟法第301 條第1 項，判決如主文。
中　　華　　民　　國　　96　　年　　7 　　月　　17　　日
                  交通法庭審判長法　官  蔡榮澤
                                法  官  林蕙芳
                                法  官　紀凱峰
以上正本證明與原本無異。
如不服本判決，應於判決送達後10日內向本院提出上訴狀（應附
繕本），其未敘述上訴理由者，應於上訴期間屆滿後20日內補提
理由書狀於本院，上訴於臺灣高等法院。
　　　　　　　　　　　　　  　　書記官　高文靜
中　　華　　民　　國　　96　　年　　7 　　月　　23　　日
